【裁判字號】    88,訴,147
【裁判日期】    890331
【裁判案由】    毒品危害防制條例
【裁判全文】
臺灣士林地方法院刑事判決                          八十八年度訴字第一四七號
    公  訴  人  台灣台北地方法院檢察署檢察官
    被      告  乙○○
    選任辯護人  莊勝榮
右列被告因違反毒品危害防制條例案件，經臺灣臺北地方法院檢察署檢察官提起公訴
（八十七年度偵字第一四八四八號），經臺灣臺北地方法院諭知管轄錯誤判決移送本
院，本院判決如左：
    主  文
乙○○販賣第一級毒品，處無期徒刑，褫奪公權終身。扣案之第一級毒品海洛因貳拾
柒包淨重肆拾參點柒貳公克、分裝夾鍊袋柒個均沒收，其中第一級毒品海洛因貳拾柒
包淨重肆拾參點柒貳公克並銷燬之。
    事  實
一、乙○○意圖營利，於民國八十七年七月十五日、同年月十七日在台北縣三重市大
    同公園向「陳文溪」者先後二次以新台幣（下同）約三十萬元，販入第一級毒品
    海洛因共四三點七二公克而持有之。嗣於八十七年七月十六日十五時三十分許因
    案外人許聰智經警查獲施用第一級毒品海洛因，經警利用許聰智聯絡乙○○之０
    九三五─六０六九三四號行動電話邀約乙○○外出，而於台北市大同區○○○路
    ○段二八六號乙○○住處前查獲其持有毒品海洛因一包淨重二點八八公克，並循
    線至乙○○台北市○○○路○段二八六號四樓之三住處另查獲毒品海洛因二十六
    包淨重四十點八四公克、安非他命淨重十九點二公克、分裝夾鍊袋七個、研磨器
    二組、分裝袋封口機一台、安非他命吸食器一組、酒精燈一組、行動電話一具、
    新台幣（下同）十一萬三千元。
二、案經台北市政府警察局文山第二分局報請臺灣臺北地方法院檢察署檢察官偵查並
    向臺灣臺北地方法院起訴，經臺灣臺北地方法院判決管轄錯誤移送本院審理。
    理  由
一、訊據被告乙○○矢口否認右揭犯行，辯稱扣案之毒品海洛因，係伊向「陳文溪」
    者分二次買入，伊父親拿二百餘萬元要伊繳房屋貸款，伊每日將海洛因摻入香煙
    內施用約需三包香煙，且毒癮愈來愈大，乃趁便宜而大量買入毒品海洛因，購買
    安非他命係預備沒錢施用毒品海洛因時解癮之用，扣案十一萬三千元非其販毒所
    得云云。經查（一）本件被告經查獲之白粉共二十七包，淨重共為四三點七二公
    克（二十六包淨重四０點八四公克、一包淨重二點八八公克），經鑑定結果係毒
    品海洛因，有法務部調查局鑑定通知書附卷可稽（偵卷第六十二頁），且被告另
    復經查獲毒品安非他命淨重十九點二公克，亦有台北市政府警察局保安警察大隊
    查獲涉嫌毒品危害防制條例毒品初步鑑驗報告單一紙附卷可稽。而據被告於警訊
    時供述自八十二年起陸續在台北市○○街○○路四十五巷二十五號四樓開始吸食
    安非他命、海洛因，伊將安非他命放入吸食器內，用火點燒吸食其氣體，將海洛
    因摻入香煙內點燃吸食，每日吸食安非他命及海洛因二次，最後一次係在八十七
    年七月十六日十二時許吸食等語（偵卷第六頁），與被告於檢察官初訊時供述伊
    海洛因、安非他命都吸，一天吸二次，昨天中午（即八十七年七月十六日中午）
    係最後一次吸等語（偵卷第三十九頁背面、第四十頁背面），互核相符，顯見被
    告施用毒品海洛因、安非他命一天約需二次，被告於本院審理時翻異陳詞稱一天
    施用毒品海洛因約需三包香煙，乃事後飾卸之詞。是以上開被告經查獲之毒品海
    洛因淨重四三點七二公克，顯逾其日常所需之用量甚多，何況被告另尚有毒品安
    非他命十九點二公克被查獲，被告持有之毒品顯逾通常所需。且被告供述扣案之
    毒品海洛因係其於八十七年七月十五日、同年月十七日在台北縣三重市大同公園
    向「陳文溪」先後二次購買所得，一次買十萬，一次買八萬元、十二萬元，共約
    三十萬元等語（偵卷第三十九頁背面、本院八十八年十一月二日訊問筆錄），可
    知被告均係向「陳文溪」購買毒品海洛因，並非向不特定人購買之，是被告既有
    固定之毒品來源，洵無無處購買毒品之虞，則被告於八十七年七月十五日購買大
    量之毒品海洛因，尚未用罄，僅隔一日旋又於同年月十七日購買超乎一時所需之
    大量之毒品海洛因，其因欲販賣而販入毒品海洛因甚明。再者被告並無正當職業
    ，被告供述購買毒品海洛因之款項，係其父親交予伊用以繳交以同居人丙○○名
    義所購買台北市○○○路○段二八六號四樓之三之房屋貸款二百萬元之部分款項
    ，顯見被告之經濟來源係其父親，是其施用毒品之財力即非充裕，且無職業收入
    ，洵無餘力囤積毒品海洛因以備施用，被告辯稱廉價購入毒品以備施用，洵不足
    取。（二）況據被告於檢察官初訊時供述，伊係昨日（即八十七年七月十六日）
    被甲○○（綽號阿弟）釣出來，在其家門口交貨時被埋伏之警察抓到，當時其身
    上裝好半錢之海洛因等語（偵卷第三十九頁背面），核與證人甲○○於八十七年
    七月十六日警訊時供承七月十六日當天是為配合警方查緝毒品而打被告之行動電
    話，佯稱要交易而要購買毒品（偵查卷第十一頁、第十二頁）等情相符，是被告
    有販賣毒品海洛因之意圖甚明。（三）末查證人甲○○雖於八十七年七月十六日
    警訊時供承自同年六月二十八日至七月五日連續五次以九千元、一萬元不等之價
    錢向被告購買半錢海洛因，（偵查卷第十一頁、第十二頁），惟嗣後證人甲○○
    於台灣台北地方法院訊問時翻異前詞，改稱其毒品來源係在三重買的，八十七年
    七月十六日是為了獲得交保且看見警局黑板上有寫被告之綽號「咕咕」，伊知道
    被告有用海洛因，才帶警察去找他等語（台灣台北地方法院八十七年訴字第一七
    ０九號卷宗第四十三頁、四十四頁），又本院囑託台灣嘉義地方法院訊問證人甲
    ○○，其復結證稱其曾以支票一張向被告借款二萬五千六百元，因支票跳票要拿
    錢去把票換回，八十七年七月十六日以要先還一萬元為由約被告出來，因被告堅
    持要其一次還清而雙方未達共識，但其知道被告住處，故仍帶同警方前去埋伏，
    其毒品來源是綽號「空瓶」之男子，未曾向被告買過毒品等語（台灣嘉義地方法
    院八十八年四月二十日訊問筆錄），是證人甲○○就被告曾五次販賣其毒品海洛
    因之前後所述尚不一致，尚難遽認被告有販賣毒品海洛因予甲○○之犯行。且被
    告被查獲當日縱與證人甲○○約定買賣海洛因，惟被告係因「陷害教唆」而為，
    與證人甲○○間並無真正買賣毒品之合意，難認其有販賣毒品海洛因予甲○○。
    惟據上述被告持有毒品海洛因及安非他命之數量已超過施用所需甚多，且應證人
    甲○○之約而攜毒外出中警埋伏，查出鉅量之毒品海洛因，洵可認其因欲販賣毒
    品海洛而販入毒品海洛因，事證明確，被告犯行洵堪認定。
二、按所謂販賣行為，並不以販入之後復行賣出為要件，祇要以營利為目的，將毒品
    購入或賣出，有一於此，其犯罪即為完成，被告既以販賣圖利之意思販入第一級
    毒品海洛因，縱未出售，仍應論以毒品危害防制條例第四條第一項之販賣第一級
    毒品之罪。被告持有第一級毒品海洛因之低度行已為其販賣第一級毒品海洛因之
    高度行為所吸收，不另論罪。又按裁判上一罪，基於審判不可分之原則，其一部
    事實起訴者，依刑事訴訟法第二百六十七條之規定，其效力應及於全部，受訴法
    院對於未經起訴之他部分犯罪事實，自應一併審判，此為犯罪事實之一部擴張；
    基於審判不可分之同一理論，其全部事實起訴者，受訴法院認為一犯罪不能證明
    或行為不罰時，此為犯罪事實之一部減縮，僅於判決理由內說明不另為無罪之諭
    知即可，毋庸另為無罪之諭知。查本件公訴人起訴被告販賣毒品予甲○○之犯行
    部分固無法證明，俱如前段所述，惟被告意圖營利販入毒品海洛因之犯行洵可認
    定，亦如前段所述，而此部分乃減縮起訴之犯罪事實，本院仍得就此部分為審判
    ，並就被告被訴賣出毒品海洛因予甲○○部分不另為無罪之諭知，併此敘明。爰
    審酌被告之犯罪動機、手段、被查獲鉅量毒品海洛因、對社會之危害暨被告犯後
    飾詞卸責，毫無悔意等一切情狀量處如主文所示之刑，並依刑法第三十七條之規
    定宣告褫奪公權終身。
三、扣案之毒品海洛英二十七包共淨重四十三點七二公克，依毒品危害防制條例第十
    八條第一項之規定沒收銷燬之。扣案之分裝夾鍊袋七個，係被告所有供犯罪預備
    之物，爰依刑法第三十八條第一項第二款之規定沒收之。另扣案之毒品安非他命
    淨重十九點二公克、安非他命吸食器一組、酒精燈一組，係被告另施用第二級毒
    品所用之物，與本件犯行無涉，於此爰不諭知沒收銷燬，附此敘明。另扣案之研
    磨器二組，經送驗結果，並無毒品反應，有法務部調查局檢驗通知書一份附卷可
    稽，是尚難認此扣案物與被告犯行有關，爰不諭知沒收。另分裝袋封口機一台，
    據被告之父陳春生供述係被告之前販賣茶葉用以包裝茶葉之用（本院八十八年五
    月二十七日訊問筆錄），且被告既有使用分裝夾鍊袋，洵無再使用封口機之必要
    ，爰就封口機不諭知沒收。另扣案之行動電話一具，乃一般日常生活所需，且無
    法證明被告本件販賣毒品犯行，係以本具行動電話為犯罪工具，爰不諭知沒收，
    併此敘明。另扣案之十一萬三千元，係在被告住處被告之褲袋查獲，是否係被告
    販毒所得，洵屬無法證明，爰不諭知沒收。
四、據上論斷，應依刑事訴訟法第二百九十九條第一項前段，毒品危害防制條例第四
    條第一項、第十八條第一項，刑法第十一條、第三十七條第一項、第三十八條第
    一項第二款，判決如主文。
本案經檢察官徐文豪到庭執行職務。
中      華      民      國      八十九    年      三    月    三十一    日
                                臺灣士林地方法院刑事第四庭
                                        法  官  杜  惠  錦
右正本證明與原本無異。
如不服本判決，應於判決送達後十日內，向本院提出上訴狀。
                                        書記官  施  惠  卿
中      華      民    國      八十九      年    四    月      十一    日
附錄本案論罪科刑法條全文
毒品危害防制條例第四條第一項：
製造、運輸、販賣第一級毒品者，處死刑或無期徒刑；處無期徒刑，得併科新臺幣一
千萬元以下罰金。
毒品危害防制條例第十八條第一項：
查獲之毒品及專供製造或施用毒品之器具，不問屬於犯人與否，均沒收銷燬之。但合
於醫藥或研究之用者，得不予銷燬。


司法院資訊處製作；財團法人民間司法改革基金會備份。
